高雄高等行政法院簡易判決　　　　　　　　　　　　九十一年度簡字第三七四號
　　原　　　告　甲○○
　　被　　　告　高雄市稅捐稽徵處
　　代　表　人　乙○○　○○
　　訴訟代理人　丙○○
右當事人間因地價稅事件，原告不服高雄市政府中華民國九十一年七月十二日高市府
訴五字第Ｚ000000000號訴願決定，提起行政訴訟。本院判決如左：
    主  文
原告之訴駁回。
訴訟費用由原告負擔。
    事實及理由
一、緣原告所有坐落高雄市○○區○○段五小段七一七、七一八、七三三之一地號等
    三筆土地，課稅面積分別為一、二四０平方公尺、六平方公尺及十六平方公尺，
    共計一、二六二平方公尺，經被告核課九十年地價稅應納稅額為新台幣（下同）
    九二、０二三元，原告不服，申經復查結果，未獲變更，仍未甘服，遞經訴願決
    定，亦遭駁回，遂提起本件行政訴訟。原告起訴略以：其所有坐落高雄市○○區
    ○○段五小段七一七號等三筆土地，適逢經濟不景氣，孰料地政機關未訪視民情
    ，將地價稅調低，反而將公告地價調高，致使其所負地價稅額達九二、０二三元
    ，原告以開計程車為業，每月收入有限，仍有一家老小須扶養，依法繳稅固為人
    民應盡之義務，然行政機關怎可不幫小老百姓解決困難，且不考慮現實狀況，一
    眛調高稅金云云，而求為判決撤銷訴願決定及原處分。被告答辯則以：（一）按
    「規定地價後，每三年重新規定地價一次。」為平均地權條例第十四條前段所明
    定。次按「地價稅按每一土地所有權人在每一直轄市或縣（市）轄區內之地價總
    額計徵之。前項所稱地價總額，指每一土地所有權人依法定程序辦理規定地價或
    重新規定地價，經核列歸戶之地價總額。」；「地價稅之基本稅率為千分之十。
    土地所有權人之地價總額未超過土地所在地直轄市或縣（市）累進起徵點地價者
    ，其地價稅按基本稅率徵收，超過累積起徵點地價者，依左列規定累進課徵：一
    、超過累進起點地價未達五倍者，就其超過部分課徵千分之十五。．．．。」；
    「地價稅由直轄市或縣（市）主管稽徵機關按照地政機關編送之地價歸戶冊及地
    籍異動通知資料核定，每年徵收一次，必要時得分二期徵收；其開徵日期，由省
    （市）政府定之。」分別為土地稅法第十五條、第十六條暨第四十條所明定。（
    二）經查，本件原告八十九年及九十年地價稅課稅土地雖均為高雄市○○區○○
    段五小段七一七、七一八、七三三之一地號等三筆土地，課稅面積合計一、二六
    二平方公尺，且前後二年均適用第二級稅率（即千分之十五）課徵，惟依首揭平
    均地權條例第十四條前段規定，規定地價後，每三年應重新規定地價一次，嗣因
    八十九年七月一日重新規定地價（以下簡稱新地價），課徵八十九年地價稅額中
    屬上半年度（一至六月）地價稅係依據八十六年七月一日申報地價（以下簡稱舊
    地價）核計，八十九年下半年（七至十二月）係依據新地價核計，而九十年課稅
    地價係全年依據新地價核計，先予敘明。又查，系爭三筆土地中，除高雄市○○
    區○○段五小段七一八號土地之新、舊地價相同（每平方公尺均為五、一二０元
    ）外，其餘等二筆新庄段五小段七一七及七三三之一號二筆土地新地價較舊地價
    稍有提高（新地價每平方公尺分別為六、四二七元及八、０００元，舊地價每平
    方公尺分別為五、七三八元及六、四八０元），合計該三筆土地其八十九年、九
    十年地價總額分別為七、二四九、五二０元及八、一二八、二００元（九十年核
    列歸戶冊之地價總額計算方式為：面積一、二四Ｏ平方公尺×申報地價六、四二
    七＋面積六平方公尺×申報地價五、一二Ｏ＋面積十六平方公尺×申報地價八、
    ＯＯＯ＝課稅地價總額八、一二八、二ＯＯ），且新、舊申報地價之累進起徵點
    地價及累進差額亦有不同，致八十九年與九十年核課地價稅額因而有所差異，增
    加六、九一八元，此有地價稅課稅明細表附卷可稽。故被告核定原告九十年應納
    地價稅九二、Ｏ二三元（課稅地價總額八、一二八、二ＯＯ元×稅率千分之十五
    －累進差額二九、九ＯＯ元＝稅額九二、Ｏ二三元），於法並無不合。（三）至
    原告所稱經濟環境不佳，稅額過高難以負擔，行政機關應協助解決困難等節。惟
    按，地價稅之課徵，依前揭土地稅法第十五條規定，係按每一土地所有權人在每
    一直轄市或縣（市）轄區內之地價總額計徵之；而所謂地價總額，指每一土地所
    有權人依法定程序辦理規定地價或重新規定地價，經核列歸戶之地價總額。是以
    被告本於依法行政之原則，在稅法未修訂前，自應依規定之地價核課地價稅。至
    於地價稅之減免與否，乃以土地使用之事實狀態為準，納稅義務人之經濟狀況如
    何，則非所問，基於租稅法定主義原則，除有法定得予以減免或按比例分攤稅捐
    之明文，被告機關依法即不得為稅捐之減免，原告亦無由主張租稅減免之權利等
    語，資為抗辯。
二、按「規定地價後，每三年重新規定地價一次。」；「直轄市或縣（市）主管機關
    辦理規定地價或重新規定地價之程序如左：一、分區調查最近一年之土地買賣價
    格或收益價格。二、依據調查結果，劃分地價區區地價後，提交地價
    評議委員會評議。三、計算宗地單位地價。四、公告及申報地價，其期限為三十
    日。五、編造地價冊及總歸戶冊。」分別為平均地權條例第十四條前段暨同法第
    十五條所明定。次按「地價稅按每一土地所有權人在每一直轄市或縣（市）轄區
    內之地價總額計徵之。前項所稱地價總額，指每一土地所有權人依法定程序辦理
    規定地價或重新規定地價，經核列歸戶之地價總額。」；「地價稅之基本稅率為
    千分之十。土地所有權人之地價總額未超過土地所在地直轄市或縣（市）累進起
    徵點地價者，其地價稅按基本稅率徵收，超過累積起徵點地價者，依左列規定累
    進課徵：一、超過累進起點地價未達五倍者，就其超過部分課徵千分之十五。．
    ．．。」；「地價稅由直轄市或縣（市）主管稽徵機關按照地政機關編送之地價
    歸戶冊及地籍異動通知資料核定，每年徵收一次，必要時得分二期徵收；其開徵
    日期，由省（市）政府定之。」亦分別為土地稅法第十五條、第十六條暨第四十
    條所明定。
三、本件原告起訴主張行政機關規定地價未考量經濟不景氣，未予調降反而調升地價
    ，無視人民負擔能力，致原告難以負擔地價稅額云云。惟查，地價稅之課徵，依
    前揭土地稅法第十五條規定，係按每一土地所有權人在每一直轄市或縣（市）轄
    區內之地價總額計徵之；而所謂地價總額，則指每一土地所有權人依法定程序辦
    理規定地價或重新規定地價，經核列歸戶之地價總額。至有關地價之判斷，依據
    前揭平均地權條例第十五條第二款規定，須經主管機關調查結果劃分地價區區地價後，提交地價評價委員會評議。另觀諸同條例第四條規定：「本條
    例所定地價評議委員會，由直轄市或縣（市）政府組織之，並應由地方民意代表
    及其他公正人士參加；其組織規程，由內政部定之。」並參酌內政部制訂之「地
    價評議委員會暨標準地價評價委員會組織規程補充規定」，地價評議委員會之成
    員包括議員代表、地方公正人士、對地價有專門知識之人士、建築師公會理事長
    或其指定之人員、銀行公會理事長或其指定之人員等。顯見有關地價之判斷，係
    經由委員會所作成，而其特性正在於經由不同屬性之代表，根據不同之見解，獨
    立行使職權，共同作成決定，而享有判斷餘地，是以法院對地價評議委員會所為
    之地價判斷，自應予以尊重（參見陳敏，行政法總論，八十八年十月二版，頁一
    八二）。申言之，基於地價評議委員會之專業性及獨立性，對於地價認定過程中
    所產生之疑問，該委員會應較本院更適宜作成決定；是縱使果如原告所言，經濟
    環境確有變動，然本院亦不能據此即欲取代該委員會審酌系爭土地八十九年所重
    新規定之地價是否妥當。揆諸首開規定暨前揭說明，系爭土地公告地價既經地價
    評議委員會所決定，已兼具合理性與公信力，而本件原告復未於公告期間申報地
    價，故由被告依法根據地政機關編送之地價歸戶冊及地籍異動通知資料，核定地
    價稅，於法並無不合。訴願決定予以維持，亦無違誤。原告主張，顯難憑採。
四、綜上所述，本件被告就原告所有系爭土地，核定九十年地價稅為九二、Ｏ二三元
    ，認事用法，洵無違誤，原告起訴意旨求予撤銷，為無理由，應予駁回，並不經
    言詞辯論為之。
五、據上論結，本件原告之訴為無理由，依行政訴訟法第二百三十三條第一項、第二
    百三十六條、第一百九十五條第一項後段、第九十八條第三項前段，判決如主文
    。
中　　　華　　　民　　　國    九十一　　年　    十一　　月　　二十九　　日
                              高雄高等行政法院第三庭
                                          法      官  林石猛
右為正本係照原本作成。
如不服本判決，應於送達後二十日內，向本院提出上訴狀並表明上訴理由，如於本判
決宣示後送達前提起上訴者，應於判決送達後二十日內補提上訴理由書（須按他造當
事人人數附繕本）。
提起上訴應預繳送達用雙掛號郵票七份（每份三十四元）。
中　　　華　　　民　　　國    九十一　　年　    十一　　月　　二十九　　日
                                          法院書記官  洪美智
附註：
行政訴訟法第二百三十五條（第一項、第二項）：
對於適用簡易程序之裁判提起上訴或抗告，須經最高行政法院之許可。
前項許可，以訴訟事件所涉及之法律見解具有原則性者為限。
